【裁判字號】    94,再易,44
【裁判日期】    950118
【裁判案由】    再審之訴
【裁判全文】
臺灣臺北地方法院民事判決              94年度再易字第44號
再審  原告  丁○○
法定代理人  甲○○
再審  被告  乙○○
            丙○○
上列當事人間請求再審之訴事件，上訴人對於中華民國九十四年
七月四日，本院九十二年度簡上字第七六二號第一審判決提起再
審，本院於中華民國九十四年十二月二十九日言詞辯論終結，判
決如下：
    主  文
再審之訴駁回。
再審訴訟費用由再審原告負擔。
    事實及理由
(甲)程序方面：
一再審原告起訴主張本院前揭確定判決有民事訴訟法第四百九十
  六條第一項第一、二、十三款、第四百九十七條之情形，前揭
  確定判決係於民國九十四年七月二十四日送達再審原告，再審
  原告係於九十四年八月十一日，提起本件再審之訴，此有該送
  達證書附於該卷宗，經調卷查閱屬實，且有起訴狀上之本院收
  文戳在卷可稽，並未逾三十日之法定不變期間，合先敘明。
二再審被告丙○○未於言詞辯論期日到場，核無民事訴訟法第三
  百八十六條各款所列情形，爰依再審原告之聲請，由其一造辯
  論而為判決。
(乙)實體方面：
一再審原告主張：
(一)前揭確定判決有民事訴訟法第四百九十六條第一項第一款所規
  定適用法規顯有錯誤之再審事由。因原審未依再審原告提出之
  證據判決再審原告勝訴，違反最高法院五十一年台上字第一○
  一號、六十九年台上字第七七一號判例。另原審未撤銷再審被
  告間贈與行為，違反最高法院二十六年上字第六○九號判例。
  又原審依訴外人余國興與乙○○間無效之協議書，誤認再審被
  告間詐害行為為有效，違反民法第七十二條、民事訴訟法第二
  百二十二條第一、二項規定。另原審認定系爭存款為丙○○所
  有，而丙○○有能力借給乙○○新台幣（下同）數十萬之巨款
  ，又有能力作一千零七十萬元之保證，且乙○○有贈與千餘萬
  元之豪宅，則其已非民法第一千一百一十四條第一款規定為「
  不能依自己資產或勞力謀生之特定人」，非為應受扶養之人，
  原判決顯有判決錯誤適用民法第一千一百一十四條第一款規定
  ，自須撤銷原審判決。
(二)前揭確定判決有民事訴訟法第四百九十六條第一項第二款所規
  定判決理由與主文顯有矛盾之再審事由。因原確定判決既肯認
  系爭存款帳戶部分金額，為「乙○○贈與丙○○不動產，前開
  不動產予誼泰水電工程有限公司（下稱誼泰公司）擔保使用所
  得之對價」，原確定判決又認為：「丙○○迄九十二年間仍係
  學生身分」、「丙○○八十九年之薪資總所得僅六萬元」、「
  丙○○於台南就讀大學，不可能至台北的誼泰公司上班」等兩
  造所不爭執之事實，則以丙○○之年紀，如何有能力與誼泰公
  司簽署履約保證金保證書、協議書，暨與台北銀行、萬協實業
  股份有限公司簽署一千零七十萬元，如此巨額之履約保證書，
  一切當然是由乙○○行使，丙○○僅是借為使用之人頭戶，且
  原確定判決既又認定丙○○連每月一、二萬元仍須乙○○給付
  生活扶養費，足證此存款非丙○○所有，僅為乙○○借用其戶
  頭操作，否則其大可直接使用此存款，焉須乙○○再給付扶養
  ，原判決既已查出且知其所得均來自乙○○之財產暨職務行使
  ，則系爭存款為乙○○所有，始為正當，原判決主文竟仍認定
  為丙○○所有，顯有判決理由與主文矛盾，亦應予廢棄。
(三)前揭確定判決有民事訴訟法第四百九十六條第一項第十三款所
  規定發現未經斟酌之證物或得使用該證物，經斟酌可受較有利
  益之裁判之再審事由。原審就余國興與乙○○間之協議書、乙○○於八十八年二月間寄發予余國興之第六八七四八號存證信
  函、最高法院九十四年度台上字第二六七號民事判決、乙○○
  訴請甲○○離婚之起訴狀、臺灣高等法院院田民千字第七七九
  一號、第一一一一一號函稿、乙○○於台北銀行使用人頭戶之
  存款明細表、台北市○○區○○段一小段二三地號土地登記謄
  本、再審原審於本院九十二年度訴字第二七○五號民事事件之
  言詞辯論意旨狀、九十四年五月六日之聯合報報導、九十四年
  八月三日自由時報報導、乙○○於台北銀行第0000000
  00000號、第000000000000號帳戶存款明細
  表，均未經斟酌，經斟酌上開證物再審原告可受勝訴判決。
(四)前揭確定判決有民事訴訟法第四百九十七條所規定就足影響於
  判決之重要證物漏未斟酌之再審事由。因再審原告於原審判決
  後，發現乙○○於八十一年十一月二十八日書寫予甲○○之信
  件，記載甲○○遭余國興車禍撞死後，余國興僅賠償四十萬元
  等情，則余國興怎可能依前開協議書賠償八十萬元。故原審漏
  未斟酌上開信件，應予廢棄。
(五)聲明：
1.原確定判決不利於再審原告之部分廢棄。
2.上開廢棄部分，再審被告在原審之上訴駁回。
3.確認再審被告丙○○於台北銀行古亭分行之存款四十五萬元為
  再審被告乙○○所有，再審被告乙○○於台北銀行古亭分行之
  存款債權四十五萬元存在。
4.再審被告間就前開存款之贈與行為應予撤銷，再審被告乙○○
  於台北銀行古亭分行之存款債權四十五萬元存在。
二再審被告乙○○則以：本院民事執行處前受理再審原告之法定
  代理人甲○○八十九年度家全更字第一號假處分及再審原告丁○○之八十九年度家全字第二二號假處分事件，至今乙○○並
  無積欠任何金錢可供渠等據以強制執行，且最高法院九十四年
  度台上字第二七六號民事判決，將甲○○之上訴駁回而敗訴確
  定，並經本院九十四年度家聲字第八十四號裁定，將本院八十
  九年度家全更字第一號假處分撤銷，復經最高法院裁定確定在
  案，是甲○○假處分之理由已經被撤銷，本院亦以裁定駁回甲○○強制執行之聲請，而再審之訴非有民事訴訟法第四百九十
  六條之規定不得提起，原審案件審理共十三年，再審原告所有
  證物及可編造之理由全部用盡後，再重復使用，且皆經審理調
  查後駁回，可見再審之訴顯無理由等語，資為抗辯。並聲明：
  再審原告之訴駁回。
三再審被告丙○○未於言詞辯論期日到場，亦未提出書狀作何聲
  明、陳述。
四關於再審原告主張前揭確定判決有民事訴訟法第四百九十六條
  第一項第一款所規定適用法規顯有錯誤之再審事由部分：
  再審原告泛言原確定判決未依再審原告提出之證據判決再審原
  告勝訴，未撤銷再審被告間贈與行為；依訴外人余國興與乙○○間無效之協議書，誤認再審被告間詐害行為為有效，違反民
  法第七十二條。另認定系爭存款為丙○○所有，而丙○○有能
  力借給乙○○數十萬之巨款，又有能力作一千零七十萬元之保
  證，且乙○○有贈與千餘萬元之豪宅，則其已非民法第一千一
  百一十四條第一款規定之應受扶養之人云云，均係就原確定判
  決認定事實之職權行使為指摘，難謂係具體指摘原確定判決如
  何適用法規顯有錯誤，其主張要無理由。
五關於前揭確定判決有民事訴訟法第四百九十六條第一項第二款
  所規定判決理由與主文顯有矛盾之再審事由部分：
  按「民事訴訟法第四百九十六條第一項第二款所謂：判決理由
  與主文顯有矛盾，係指判決依據當事人主張之事實，認定其請
  求或對造抗辯為有理由或無理由，而於主文為相反之諭示，且
  其矛盾為顯然者而言。茲確定判決於理由項下，認定再審原告
  對於再審被告部分之上訴，為無理由，而於主文諭示駁回再審
  原告此部分之上訴。依上說明，並無判決理由與主文顯有矛盾
  之情形。」（最高法院八十年度台再字第一三○號判例要旨參
  照）查，原確定判決其事實理由欄認定系爭存在存款之來源或
  為余國興給付丙○○之損害賠償，或為丙○○本於所有前開不
  動產而取得之收益，或為乙○○履行法定扶養義務之扶養費用
  ，或為乙○○向丙○○借貸所返還之款項，均屬丙○○所有，
  並據以廢棄第一審確認系爭存款為乙○○所有部分之判決，依
  上揭判例要旨，要無主文與理由矛盾之情形，是再審原告主張
  亦屬無稽。
六關於前揭確定判決有民事訴訟法第四百九十六條第一項第十三
  款所規定發現未經斟酌之證物或得使用該證物，經斟酌可受較
  有利益之裁判之再審事由部分：
  按當事人主張有利於己之事實者，就其事實有舉證之責任，民
  事訴訟法第二百七十七條定有明文。查，再審原告主張其判決
  確定後發現再審被告乙○○於八十一年十一月二十八日致母親
  信函合於上揭再審事由云云，惟再審原告未舉證證明該函係合
  於上揭於確定判決後發現之要件，則其主張委無可採。另再審
  原告所主張原確定判決就余國興與乙○○間之協議書、乙○○
  於八十八年二月間寄發予余國興之第六八七四八號存證信函、
  最高法院九十四年度台上字第二六七號民事判決、乙○○訴請
  甲○○離婚之起訴狀、臺灣高等法院院田民千字第七七九一號
  、第一一一一一號函稿、乙○○於台北銀行使用人頭戶之存款
  明細表、台北市○○區○○段一小段二三地號土地登記謄本、
  再審原審於本院九十二年度訴字第二七○五號民事事件之言詞
  辯論意旨狀、九十四年五月六日之聯合報報導、九十四年八月
  三日自由時報報導、乙○○於台北銀行第000000000
  000號、第000000000000號帳戶存款明細表，
  均未經斟酌，經斟酌上開證物再審原告可受勝訴判決云云，惟
  上揭證物原確定判決均已審酌，亦無足影響於判決之重要證物
  ，漏未斟酌。。
七關於前揭確定判決有民事訴訟法第四百九十七條所規定就足影
  響於判決之重要證物漏未斟酌之再審事由部分：
  查，再審原告所主張原確定判決有漏未斟酌之各項證物，原確
  定判決於理由欄均詳為斟酌，再審原告所指各項均係就原確定
  判決認定事實之職權指摘，難謂原確定判決有上揭再審事由。
八綜上所述，原確定判決並無民事訴訟法第四百九十六條第一項
  第一、二、十三款、第四百九十七條規定之再審事由，再審原
  告以前開事由提起本件再審之訴，為無理由，應予駁回。
九本件事證已臻明確，兩造其餘主張、陳述及所提證據，經審酌
  與本院前揭判斷不生影響，毋庸再予審酌，併此敘明。
十據上論結，本件再審之訴為無理由，依民事訴訟法第五百零二
  條第二項、第七十八條，判決如主文。
中    華    民    國    95    年    1     月    18    日
                   民事第六庭審判長法  官 吳光釗
                                   法  官 詹駿鴻
                                   法  官 姜悌文
以上正本係照原本作成
本判決不得上訴
中    華    民    國    95    年    1     月    23    日
                                   書記官 蔡炎暾


司法院資訊處製作；財團法人民間司法改革基金會備份。
